最高法院刑事判決　　　　　　　　　　　　　　　八十八年度台上字第五○三三號
　　上　訴　人　甲○○　男
右上訴人因違反毒品危害防制條例案件，不服台灣高等法院台南分院中華民國八十八
年六月十日第二審判決（八十八年度上訴字第三○七號，起訴案號：台灣台南地方法
院檢察署八十七年度偵字第七五六一、七八三八號），提起上訴，本院判決如左：
    主  文
原判決關於罪刑部分撤銷。
甲○○販賣第二級毒品，未遂，累犯，處有期徒刑年捌月。
扣案之第二級毒品安非他命壹包（淨重點貳公克）沒收並銷燬之；上開毒品之外包
裝重零點肆壹公克及呼叫器壹只均沒收。
    理  由
本件原判決認定：上訴人甲○○綽號「小籠包」，曾於民國八十五年五月間，因違反
槍砲彈藥刀械管制條例案件，經第一審法院判處有期徒刑一年九月，於八十六年十一
月六日執行完畢。仍不知警惕，又意圖營利，以其所申請之0000000000號
呼叫器作為販賣第二級毒品安非他命之連絡工具。適郭丁財於八十七年六月二十九日
十二時許，在台南市○○區○○路八十八號住處為警查獲非法吸用第二級毒品安非他
命。郭某向警方供稱：伊知有綽號「小籠包」者在販賣安非他命，惟要問友人黃國雄
才知道如何聯絡該綽號為「小籠包」之人。警方乃由郭丁財帶同警員赴台南縣七股鄉
三股村九之七號黃國雄住宅，請黃某配合警方查緝。當日下午三時十六分許，由黃國
雄依警員之囑，自家中之0000000號電話呼叫甲○○之0000000000
號呼叫器，接通後，黃國雄佯裝友人欲購買一錢（合三‧七五公克）共新台幣（下同
）一萬元之安非他命，甲○○應允。遂由警方提出一萬元交黃國雄，以備甲○○來出
售安非他命時，佯為付款之用。同日下午四時二十分許，姜某果騎機車前來，黃國雄
上前交付一萬元予甲○○，並趁姜某不注意時，將姜某所騎機車鑰匙拔下，在場埋伏
警員即上前逮捕，並起出安非他命一包（淨重三‧二公克，包裝重○‧四一公克）及
扣得甲○○所有呼叫器一只等情。係以上開事實，業據證人郭丁財、黃國雄、王智豐
分於警訊、第一審偵、審中證述綦詳，而證人黃國雄係自八十七年六月二十六日始以
上開呼叫器與上訴人連絡，亦有中華電信公司七股服務中心八十七年十一月四日佳七
股通帳字第一一○四號簡便行文表檢附之黃國雄住處電話0000000號自八十七
年六月一日至六月三十日之通聯紀錄一份（共二十五張）在卷可參。經查對上開通聯
紀錄資料，0000000號電話於案發當日下午三時十六分三十五秒、十七分二十
二秒、十七分五十三秒、二十分二十八秒曾四次呼叫0000000000號呼叫器
。核與郭丁財、黃國雄、王智豐證稱：由黃國雄呼叫上訴人，佯裝欲購買安非他命之
情形相符。並有當場查扣之安非他命一包（淨重為三‧二公克，包裝重○‧四一公克
）及自上訴人身上查獲之呼叫器乙只、警方提供之千元券影本十張可資佐證，上開查
扣之安非他命經送法務部調查局鑑定結果，確為第二級毒品甲基安非他命，復有該局
八十七年十一月一日陸字第八七○六八九三○號檢驗通知書附卷足憑，為其所憑之
證據及認定之理由。而以上訴人否認有上揭犯行，並辯稱：伊並未賣安非他命予黃國
雄，其所吸用之安非他命均係向黃國雄購買。案發當天黃國雄呼叫伊時，伊不知何事
，及抵現場，黃國雄並未拿一萬元給伊云云，為飾卸之詞，不足採取；並以證人郭丁
財嗣於原法院調查時翻異前供，改為有利上訴人之說詞，意在迴護，不足資為上訴人
未犯罪之證明。至於上訴人另抗辯曾遭警刑求云云，並提出診斷證明書、照片各一紙
為證。然查上訴人始終未曾自白犯罪，於警訊所供亦然。原法院係依其他證據認定上
訴人有非法販賣安非他命未遂罪。故警訊時是否曾遭刑求，與刑事訴訟法第一百五十
六條任意性自白之規定無涉。在理由內詳加指駁及說明。因以本件證人黃國雄初無購
買安非他命之意思，但上訴人既有販賣之故意，且依約攜帶安非他命前往交付，顯已
著手販賣第二級毒品安非他命之行為。因黃國雄意在協助警方辦案，形式上黃某與上
訴人雖完成交易，因員警埋伏在側，事實上無由真正完成買賣安非他命之行為，僅成
立販賣未遂罪。上訴人所為係犯毒品危害防制條例第四條第五項、第二項販賣第二級
毒品安非他命未遂罪，其持有安非他命行為為販賣犯行所吸收，不另論罪。又其上述
前科及執行情形，有第一審法院之被告全國前案紀錄表一份在卷可參，於五年內再犯
有期徒刑以上之本罪，為累犯，應依刑法第四十七條規定加重其刑。乃撤銷第一審不
當之科刑判決，援引上開法條及毒品危害防制條例第十八條第一項前段，刑法第十一
條前段、第二十六條、第三十八條第一項第二款，並審酌一切情狀，論上訴人以販賣
第二級毒品，未遂，累犯罪，判處有期徒刑年捌月，扣案安非他命一包（淨重三‧
二公克、包裝重○‧四一公克）諭知沒收並銷燬之；扣案之呼叫器一只，係上訴人所
有供犯罪所用之物，併予宣告沒收，原無不合。而證人王智豐所稱：郭丁財陳述其毒
品是向綽號「小籠包」之高雄人購買云云，雖與郭丁財於警訊時所供：其吸食之安非
他命是向台南市某綽號「嫂仔」之女子購得等語不同。但此一供詞之歧異，並不影響
其他供述內容相符證言之真實性，復無礙於原判決事實（上訴人販賣安非他命予黃國
雄未遂，並當場被捕）之認定。而證人黃國雄於偵查中已受合法訊問，供述明確，原
審未再傳訊為無益之調查，按之刑事訴訟法第一百九十六條之規定，並不違法。上訴
意旨妄加指摘，並就原審採證認事職權之適法行使，漫事爭執，亦非可取。惟依毒品
危害防制條例第十八條第一項之規定，得諭知沒收並銷燬之者，以查獲之毒品及專供
製造或施用毒品之器具為限，並不及於毒品之外包裝。原判決主文將本件查扣之第二
級毒品外包裝重○‧四一公克，一併依上開規定諭知沒收並銷燬之，已有適用法則不
當之違誤。又同條例第十九條第一項規定，犯第四條至第九條、第十二條、第十三條
或第十四條第一項、第二項之罪者，其供犯罪所用或因犯罪所得之財物，均沒收之。
係採義務沒收主義，自應優先於刑法第三十八條第一項第二款、第三款之規定而為適
用。本件原判決既認扣案之呼叫器乙只，係上訴人所有並供販賣第二級毒品安非他命
所用，自應適用毒品危害防制條例第十九條第一項之規定諭知沒收，其竟依刑法第三
十八條第一項第二款予以沒收，同有違誤。而前述扣案之毒品外包裝重○‧四一公克
，既係用於包裹毒品，防其裸露、潮濕，便於帶販賣，亦係供販賣毒品所用之物，
應併依毒品危害防制條例第十九條第一項之規定宣告沒收之，方屬適法。且原判決理
由疏未說明本件應依未遂犯之規定減輕其刑之意旨，均有違誤，仍應認上訴為有理由
。惟此一違誤，並不影響事實之確定，本院可據以為裁判。應將原判決關於罪刑部分
撤銷。仍判處如原判決所處之刑，扣案之第二級毒品安非他命乙包（淨重三‧二公克
）沒收並銷燬之，其包裝重○‧四一公克及呼叫器乙只均沒收，期臻適法。
據上論結，應依刑事訴訟法第三百九十七條、第三百九十八條第一款，毒品危害防制
條例第四條第五項、第二項、第十八條第一項、第十九條第一項，刑法第十一條前段
、第二十六條、第四十七條，判決如主文。
中      華      民      國    八十八    年      九      月      九      日
                              最高法院刑事第四庭
                                  審判長法官  黃  劍  青
                                        法官  劉  敬  一
                                        法官  林  增  福
                                        法官  邵  燕  玲
                                        法官  張  清  埤
      右正本證明與原本無異
                                              書  記  官
中      華      民      國    八十八    年      九      月     十五     日
                                                                        Ｔ
